【裁判字號】    99,重訴,1
【裁判日期】    990505
【裁判案由】    損害賠償
【裁判全文】
臺灣桃園地方法院民事判決               99年度重訴字第1號
原      告  甲○○原名馬芝琳.
訴訟代理人  乙○○
被      告  財團法人桃園縣私立啟新社福會
兼  法  定
代  理  人  丙○○
共      同
訴訟代理人  許朝財律師
上列當事人間損害賠償事件，原告就本院98年度壢簡字第157 號
誹謗刑事案件提起附帶民事訴訟（98年度壢簡附民字第11號），
由本院刑事庭裁定移送前來，經本院於民國99年04月07日言詞辯
論終結，判決如下：
    主      文
被告丙○○應給付原告新台幣壹拾萬元，及自民國九十八年二月
六日起至清償日止，按週年利率百分之五計算之利息。
原告其餘之訴駁回。
訴訟費用由被告丙○○負擔十分之一，餘由原告負擔。
本判決第一項得假執行。
    事實及理由
一、原告主張略以：
  (一)被告丙○○為被告財團法人桃園縣私立啟新社福會（下稱啟
    新社福會）董事長，於民國97年02月19日，以電話接受中國
    時報記者胡欣男之採訪時，竟意圖散布於眾，基於誹謗之犯
    意，向胡欣男指摘原告（即被告啟新社福會附設中壢育幼院
    【下稱中壢育幼院】斯時之院長）因學資歷造假不符而遭中
    壢育幼院開除等語，經胡欣男刊登於翌日之中國時報社會新
    聞版，足以毀損原告名譽，致使原告遭親朋好友、任職單位
    質疑及同事異樣眼光，造成原告精神上莫大傷害，且原告因
    此於98年間經由臺北縣政府列為低收入戶。原告原擔任中壢
    育幼院院長一職時，每月薪資為新台幣（下同）45,000元，
    加計三節獎金（端午節、中秋節各1 個月、春節年終2 個月
    ）後，年收入為72萬元，爰依民法第184 條第1 項、第188
    條第1 項等規定，請求被告連帶賠償原告4 年之工作損失
    288 萬元及精神慰撫金312 萬元共計6 百萬元，並自起訴狀
    繕本送達翌日起算之法定遲延利息。
  (二)聲明：被告應連帶賠償原告6 百萬元，及自起訴狀繕本送達
    之翌日起至清償日止，按週年利率5 ％計算之利息。
二、被告抗辯略以：
  (一)對臺灣桃園地方法院檢察署（下稱桃園地檢署）檢察官97年
    度偵字第16807 號聲請簡易判決處刑書部分之事實不爭執。
  (二)原告並未敘明其工作損失與被告丙○○毀損名譽之行為間有
    何因果關係，況且原告係因被告啟新社福會於97年02月18日
    召開第一屆第十次臨時董事會議決議「不適任終止委任關係
    」而遭解職，原告請求4 年之工作損失288 萬元與被告丙○
    ○毀損名譽之行為無關。
  (三)原告因被告啟新社福會於97年02月18日臨時董事會議決議「
    不適任終止委任關係」而遭解職後，隨即於97年02月19日在
    桃園縣政府召開記者會且誣指被告丙○○偷年菜，嗣中國時
    報循線找到被告丙○○而作平衡報導，故被告丙○○係因被
    動受訪而陳述，縱有不當，亦情有可原，原告請求精神慰撫
    金312 萬元，實屬過高。
  (四)答辯聲明：原告之訴駁回。
三、本院之判斷：
  (一)查被告丙○○為被告啟新社福會第一屆董事會之董事長，該
    會第一屆董事會前於第七次臨時董事會議通過新聘原告為該
    會附設中壢育幼院院長，並函報桃園縣政府同意准予備查。
    於97年02月18日該會董事會第十次臨時董事會議，由董事長
    丙○○擔任主席，會中議決原告經試用3 個月後以不適任為
    由終止委任關係，並於同日即將原告解職。原告乃於同年月
    19日，至桃園縣政府社會局向局長許育寧陳訴該會對其解職
    過程有所不當之情。中國時報記者得訊乃分頭採訪，由該報
    記者胡欣男，於同日傍晚以門號0000000000號行動電話與被
    告丙○○之妻所申請門號0000000000號行動電話通聯，被告
    丙○○於電話中接受胡欣男就該會將附設中壢育幼院院長即
    原告解職一事之採訪。被告丙○○明知該會第十次臨時董事
    會議係以原告試用3 個月後以不適任為由終止委任關係，並
    非以原告學資歷造假不符為原因，且明知胡欣男係報社記者
    ，採訪所得內容將於報紙上報導，丙○○竟意圖散布於眾，
    基於誹謗之犯意，於該電話採訪中向胡欣男指摘稱：因原告
    連學經歷都造假不符，因此董事會提案不續聘，後改為資遣
    並決議通過等語之足以毀損原告名譽之不實事項，不知情之
    胡欣男乃於同日晚間據以撰寫該報導傳送於中國時報社。中
    國時報遂於同年月20日該報A11 版社會新聞版中，刊登小標
    題「…丙○○…，反批馬芝琳因資歷造假…，被董事會決議
    資遣，…」，並於新聞內容中報導「…丙○○表示…，因馬
    芝琳…，連學資歷都造假不符，…因此董事提案不續聘，後
    改為資遣並決議通過。…」，足以毀損原告之名譽。嗣經原
    告訴請桃園地檢署檢察官偵查後聲請以簡易判決處刑，經本
    院98年度壢簡字第157 號刑事簡易判決認定被告丙○○「意
    圖散布於眾，而指摘足以毀損他人名譽之事」並判處拘役50
    日確定在案，以上業經本院依職權調閱該刑事案卷（含偵查
    卷）查核無誤，而上開事實經過亦核與兩造於本件所各自主
    張、陳述之內容大致相符，故足信屬實。
  (二)按「因故意或過失，不法侵害他人之權利者，負損害賠償責
    任。故意以背於善良風俗之方法，加損害於他人者亦同。」
    ，「不法侵害他人之身體、健康、名譽、自由、信用、隱私
    、貞操，或不法侵害其他人格法益而情節重大者，被害人雖
    非財產上之損害，亦得請求賠償相當之金額。」，民法第18
    4 條第1 項、第195 條第1 項前段分別定有明文。如前所述
    ，被告丙○○於接受記者採訪時竟為前開不實言論，使不知
    情之媒體因而刊登上開報紙新聞，自足以毀損原告之名譽並
    使原告精神上受有痛苦，故原告請求被告丙○○賠償精神慰
    撫金，即屬有據。審酌原告與被告丙○○之身分、地位、經
    濟狀況（參本院依職權調閱之96、97年財產所得調件明細表
    ，見本院卷第16至19頁、第21至24頁）及丙○○之犯罪手段
    等一切情狀，本院認為原告得向被告丙○○請求之精神慰撫
    金以10萬元為適當，逾此數額之請求則尚屬過高。至原告另
    主張：被告丙○○之前開毀損名譽行為，導致其（失業）被
    列為低收入戶，因而另請求4 年期間之工作損失288 萬元一
    節，惟查，原告係於97年02月18日因被告啟新社福會第十次
    臨時董事會議之決議而遭解職，與被告丙○○於事後（翌日
    ）接受記者採訪時所為毀損原告名譽之行為間，難認具有因
    果關係（且原告就其與啟新社福會間之僱傭或委任關係存否
    等事項，已提起另案而繫屬於本院97年度勞訴字第39號），
    是以原告主張其因被告丙○○之毀損名譽行為而受有4 年之
    工作損失一節，難認有據，無從准許。
  (三)至原告另主張：被告啟新社福會為被告丙○○之僱用人，依
    民法第188 條第1 項規定，啟新社福會應與丙○○同負連帶
    損害賠償責任等語，則為被告所否認。按「受僱人因執行職
    務，不法侵害他人之權利者，由僱用人與行為人連帶負損害
    賠償責任。但選任受僱人及監督其職務之執行，已盡相當之
    注意或縱加以相當之注意而仍不免發生損害者，僱用人不負
    賠償責任。」，民法第188 條第1 項固定有明文，惟「民法
    第188 條所定僱用人之連帶賠償責任，以受僱人因執行職務
    不法侵害他人之權利者為限，始有其適用」（參最高法院67
    年台上字第2032號判例），依前所述，被告丙○○於斯時雖
    擔任啟新社福會之董事長，惟董事長之職務係綜理該會之業
    務，至於接受媒體採訪，乃屬其私下之個人行為，尚難認屬
    執行職務行為，故原告主張被告啟新社福會應就丙○○之前
    開侵權行為負連帶損害賠償責任一節，尚屬無據，不應准許
    。
四、綜上所述，原告基於侵權行為之規定，請求被告丙○○賠償
    給付原告10萬元及自起訴狀繕本送達之翌日即98年02月06日
    起至清償日止，按週年利率5 ％計算之法定遲延利息一節，
    為有理由，應予准許。至逾此範圍之請求，則尚屬無據，不
    應准許。
五、末按，所命給付之金額或價額未逾50萬元之判決，法院應依
    職權宣告假執行，此觀民事訴訟法第389 條第1 項第5 款規
    定甚詳。查本件原告勝訴部分即本判決第1 項所命被告給付
    之金額未逾50萬元，是應由本院依職權為假執行之宣告，併
    予敘明。
六、結論：本件原告之訴為一部有理由，一部無理由，依民事訴
    訟法第79條、第389條第1項第5款，判決如主文。
中    華    民    國    99    年    5     月    5     日
                        民事第三庭    法  官  周玉
以上正本係照原本作成
如對本判決上訴，須於判決送達後20日內向本院提出上訴狀
中    華    民    國    99    年    5     月    5     日
                                      書記官  楊郁馨

司法院資訊處製作；財團法人民間司法改革基金會備份。
